臺灣高雄地方法院刑事判決　　　　　　 100年度易字第1473號
公　訴　人　臺灣高雄地方法院檢察署檢察官
被　　　告　林振源
上列被告因妨害公務等案件，經檢察官提起公訴（100 年度偵字
第15513號），本院判決如下：
    主  文
林振源犯不能安全駕駛動力交通工具罪，共貳罪，各處拘役伍拾
伍日，如易科罰金，以新臺幣壹仟元折算壹日；又犯妨害公務執
行罪，處有期徒刑月，如易科罰金，以新臺幣壹仟元折算壹日
。拘役部分應執行拘役壹佰壹拾日，如易科罰金，以新臺幣壹仟
元折算壹日。
    事  實
一、林振源於民國100年5 月16日下午5時15分許，在高雄前鎮區
    ○○路、中山路口附近之工地飲用保力達1 瓶後，明知飲酒
    後已不能安全駕駛動力交通工具，仍騎乘車牌號碼 XOU-432
    號普通重型機車（下稱系爭機車）欲返回住處，於同日下午
    5 時20分許，行經高雄市苓雅區○○○路與四維二路口時，
    因臉色潮紅，為身著制服之高雄市政府警察局交通大隊苓雅
    分隊員警陳文聰攔檢盤查，測得其吐氣酒精濃度高達每公升
    0.84毫克。嗣現場酒測值測定，陳文聰在系爭機車左前方等
    待支援員警到場之際，林振源明知陳文聰係依法執行職務之
    公務員，竟另萌妨害公務之犯意，竟騎乘系爭機車衝撞陳文
    聰，而對陳文聰當場施以強暴，妨害陳文聰執行取締酒駕勤
    務，並致陳文聰受有右側小腿多處擦傷及血腫等傷害（林振
    源涉嫌傷害部分未據告訴），旋經陳文聰及到場支援之員警
    當場逮捕。
二、林振源另於100 年6 月7 日下午5 時許，在高雄前鎮漁港附
    近之檳榔攤飲用保力達1 瓶後，明知飲酒後已不能安全駕駛
    動力交通工具，仍於當日晚上6 時許騎乘系爭機車上路行駛
    。嗣於同日晚上6 時20分許，行經高雄市苓雅區○○○路與
    青年一路口時，為警攔檢盤查進行酒測，測得其吐氣酒精濃
    度達每公升0.63毫克，始悉上情。
三、案經高雄市政府警察局苓雅分局報告臺灣高雄地方法院檢察
    署檢察官偵查起訴。
    理  由
壹、證據能力部分：
    被告以外之人於審判外之陳述，雖不符同法第159 條之1 至
    第159 條之4 之規定，但經當事人於審判程序同意作為證據
    ，法院審酌該言詞陳述或書面陳述作成時之情況，認為適當
    者，亦得為證據，同法第159 條之5 第1 項定有明文。本判
    決所引用之傳聞證據，均經本院依法踐行調查證據程序，當
    事人於審判程序亦同意作為證據，本院審酌證據資料作成時
    之情況，並無違法不當及證明力明顯過低之瑕疵，且無依法
    應排除其證據能力之情形，認以之作為證據應屬適當，故有
    證據能力。
貳、實體部分：
一、訊據被告林振源坦承其曾於如事實欄一、二所示時地飲酒後
    ，已達於不能安全駕駛之程度，猶騎乘系爭機車上路行駛，
    嗣為警查獲並進行酒測，分別測得其吐氣酒精濃度高達每公
    升0.84、0.63毫克等情，惟矢口否認有何於如事實欄一所示
    時地以騎車衝撞陳文聰之強暴方式妨害公務執行之犯行，辯
    稱：伊沒有騎車衝撞警員陳文聰，係因伊酒測完坐在機車上
    休息，陳文聰則站在伊左後方用無線電講話，伊當時頭暈暈
    的，伊就說要回家吃飯，並轉動鑰匙啟動機車，陳文聰看見
    伊機車一動，就用雙手推伊之肩膀，伊就被機車壓在下面，
    陳文聰自己則因推太大力而趴下，陳文聰之腳傷應係當時跌
    倒趴下時刮到機車腳支架所造成者云云。經查：
  (一)如事實欄一、二所示不能安全駕駛動力交通工具犯行部分：
    此2 部分之犯罪事實，均為被告坦承不諱，並有被告之酒精
    濃度檢測單、刑法第185條之3測試觀察記錄表各2 份、酒後
    生理平衡檢測紀錄表1 份在卷可稽（見警一卷第5至6頁、警
    二卷第4至6頁），而按刑法第185條之3規定所謂「不能安全
    駕駛」，乃抽象危險犯，並不以發生具體危險為必要，對於
    呼氣酒精濃度已達每公升0.55毫克（0.55MG\L）以上，肇事
    率為一般正常人之10倍，認為已達不能安全駕車之標準，此
    業有法務部88年5 月18日以法88檢字第001669號函告足參，
    應為絕對不能安全駕駛動力交通工具，次按當人飲酒後，若
    以呼氣酒精濃度測試器測得之呼氣濃度達到每公升0.5 毫克
    時，反應較慢，感覺減低，將影響駕駛；達到每公升0.75毫
    克時，思考與個性行為均會改變；達到每公升1.0 毫克時，
    步態不穩，噁心嘔吐，精神混惑不清晰；達到每公升1.5 毫
    克時，說話不清楚，感覺喪失，視力模糊；達到每公升 2.0
    毫克時，體溫與血糖均降低，肌肉控制差，甚至會導致癲癇
    發作；達到每公升3.5 毫克時，則已經神智不清，反射減低
    ，甚至呼吸抑制，此復經行政院國軍退除役官兵輔導委員會
    臺北榮民總醫院以88年8 月5 日（88）北總內字第26868 號
    函示明確，本件被告於如事實欄一、二所示時地經測試呼氣
    酒精濃度結果，分別高達每公升0.84、0.63毫克，實均已符
    合前開絕對不能安全駕駛之標準，足證其駕駛操控力、注意
    力均已受到酒精影響而達嚴重衰退之程度，確已有不能安全
    駕駛動力交通工具之情狀，其前開任意性自白核與事實相符
    ，堪可採信，從而，被告此2 部分不能安全駕駛動力交通工
    具犯行，應堪認定。
  (二)如事實欄一所示妨害公務執行犯行部分：
    被告確有於100 年5 月16日下午5 時20分許，因酒後騎乘系
    爭機車，在高雄市苓雅區○○○路與四維二路口為警盤查酒
    測，於執行酒測取締勤務之員警陳文聰在現場等待支援警力
    到場之際，騎乘系爭機車衝撞陳文聰，致陳文聰受有右側小
    腿多處擦傷及血腫等傷害（被告涉嫌傷害部分未據告訴）等
    情，業經證人陳文聰於偵查、本院審理中具結證稱：100 年
    5 月16日下午5 時許，伊獨自1 人騎乘警用機車，穿著制服
    並佩帶警槍、無線電執行取締酒駕勤務，因在高雄市○○路
    、光華路口發現被告騎乘系爭機車且臉色潮紅，遂在四維路
    、光華路口將被告攔下，伊請被告將系爭機車停在路邊並熄
    火進行酒測，但被告的車鑰匙並未拔下，之後被告有配合酒
    測，酒測值為0.84，伊遂告知被告已涉嫌公共危險罪，要帶
    隊偵辦，被告愣了一下，說要休息一下，伊怕被告逃走，即
    一直以正面面對被告，並走到系爭機車左前方用無線電請求
    警力支援，被告則趁伊不注意時發動機車，並騎機車正面撞
    擊伊右腳小腿，伊乃依法執行逮捕，支援警力亦隨後趕到現
    場，被告於酒測後沒有向伊表示要回家吃飯，且伊在執行前
    開逮捕程序前也未曾與被告發生任何身體接觸，更沒有推被
    告之背部，另被告當時除無法安全駕駛外，其精神狀況並無
    其他異常之情形等語明確（見本院二卷第12至15頁），參以
    證人陳文聰前開證言既經依法具結，且其與被告素不相識，
    亦無仇怨，衡情應無甘冒偽證處罰之風險，故意設詞構陷被
    告之必要，且其所言亦無何與常理相違之處，是其上開證詞
    已有相當之可信度；又經本院當庭依職權勘驗現場蒐證光碟
    ，勘驗結果如下：（畫面顯示時間00：00：01）畫面一開始
    ，攝得車牌號碼XOU-432 號之重型機車，其上有1 名穿著牛
    仔褲，背著黑色斜背包之人即被告；（畫面顯示時間00：00
    ：10）警方請被告提示駕照等證件；（畫面顯示時間00：00
    ：35）畫面中的左下方，即為警用機車，停在被告所停放機
    車之相對位置為左前方；（畫面顯示時間00：00：36）員警
    以口頭言詞告知被告欲對其作酒精測試；（畫面顯示時間00
    ：01：10）員警指導被告做酒測方式；（畫面顯示時間00：
    01：14）員警將酒測儀器交給被告；（畫面顯示時間00：01
    ：20）員警請被告做酒測；（畫面顯示時間00：02：22）被
    告抽菸，且雙手握著機車把手，眼睛直視前方；（畫面顯示
    時間00：02：44）畫面中相對於被告與其所騎乘機車之所在
    位置，其左前方即為警用機車停放處，另警用機車之右前方
    處尚停放1 輛白色自小客車；（畫面顯示時間00：03：00）
    員警與被告對話，並告知其酒測值，被告與員警之談話過程
    均對答如流，並無精神異常之情形；（畫面顯示時間00：03
    ：55）被告坐在機車，且雙手擺放於把手上；（畫面顯示時
    間00：04：58）畫面中，原本停放於警用機車右前方之白色
    自小客車已移開；（畫面顯示時間00：06：12）被告眼睛注
    視下方，似有以腳移動機車單腳架，且左右移動機車車身之
    動作，此時員警口頭請他稍作等候；（畫面顯示時間00：06
    ：24）被告右手似有移動至機車鑰匙口處之動作；（畫面顯
    示時間00：06：40）被告將雙手握住機車把手，左手放在手
    煞車桿位置並按下，且以右手催油將機車發動（有機車發動
    聲）；（畫面顯示時間00：06：59）被告將雙手握住機車把
    手，左手仍放在手煞車桿位置；（畫面顯示時間00：07：05
    ）員警一直勸說被告下車休息一下，但被告僅有點頭，但未
    有其他動作；（畫面顯示時間00：07：15）畫面中，在沒有
    發生任何推擠之情況下，被告突然發動機車往前直行，隨即
    警方攝影設備劇烈晃動；（畫面顯示時間00：07：32）員警
    以左手抓住被告之胸前上衣，雙方有口頭爭執；（畫面顯示
    時間00：08：19）影像黑屏；（畫面顯示時間00：08：29）
    員警口頭告知被告將其逮捕；（畫面顯示時間00：08：40）
    影像恢復，被告頭戴安全帽，站在路邊；（畫面顯示時間00
    ：08：50）畫面中，被告所騎乘機車，以右側車身傾倒方式
    ，倒在路邊；（畫面顯示時間00：08：56）員警斥責被告衝
    撞他並逃跑，被告則主張員警先推他；（畫面顯示時間00：
    09：14）畫面中，林振源機車倒臥位置，已在先前警用機車
    所停放位置之前方約距離1 公尺處；（畫面顯示時間00：09
    ：54）員警將被告上手銬；（畫面顯示時間00：11：05）被
    告被帶上警車，畫面結束等情，此有勘驗筆錄1 份在卷可稽
    （見本院二卷第31至32頁），經核亦與證人陳文聰之前開證
    述情節大致相符，並有證人陳文聰之診斷證明書1 紙在卷可
    稽（見警一卷第11頁），被告雖仍以前開情詞置辯，然依前
    開勘驗結果顯示，陳文聰於對被告進行酒測完畢後被告坐在
    系爭機車上至支援警力到場前，均始終站在被告及系爭機車
    左前方持錄影設備蒐證，嗣亦未見被告與陳文聰有何發生推
    擠之情況，已無被告所謂：係陳文聰站在伊左後方用無線電
    講話時，發現伊機車在動，就用手推伊肩膀才會自己跌倒被
    機車腳架刮傷之情，又徵以被告係在無任何預警之情況下，
    即突然騎乘系爭機車行駛，陳文聰之錄影設備亦旋呈現劇烈
    晃動之狀態，並佐之陳文聰於將被告逮捕後亦有當場斥責被
    告騎車衝撞之情事，足見被告當場確有騎車衝撞陳文聰之事
    實，被告猶辯解其無騎車衝撞陳文聰以妨害公務等情，顯與
    客觀事證相違，無非事後卸責之詞，不足採信。至被告雖另
    以其有躁鬱症及憂鬱症等相關疾病云云置辯，然據證人陳文
    聰之前述證詞及上述勘驗結果，可見被告除有於飲酒後不能
    安全駕駛動力交通工具之情事外，並無其他精神異常之狀況
    ，且迄未見被告提出相關證明文件以實說詞，是被告此節所
    辯，亦無足取。綜上，被告確有以騎乘機車衝撞證人陳文聰
    之物理上強暴行為，妨害證人陳文聰執行酒駕取締勤務，被
    告此部分所犯妨害公務犯行，自甚明確，亦應依法論科。
二、論罪科刑：
  (一)本件被告林振源行為後，刑法第185 條之3 業於100 年11月
    30日修正公布，並於同年12月2 日生效施行。按行為後法律
    有變更者，適用行為時之法律，但行為後之法律有利於行為
    人者，適用最有利於行為人之法律，刑法第2 條第1 項定有
    明文。查修正前之97年1月2日修正公布之刑法第185條之3規
    定：「服用毒品、麻醉藥品、酒類或其他相類之物，不能安
    全駕駛動力交通工具而駕駛者，處1 年以下有期徒刑、拘役
    或科或併科15萬元以下罰金。」；修正後刑法第185條之3第
    1 項則規定：「服用毒品、麻醉藥品、酒類或其他相類之物
    ，不能安全駕駛動力交通工具而駕駛者，處2 年以下有期徒
    刑、拘役或科或併科20萬元以下罰金。」，經比較新舊法之
    規定，新法法定刑提高為2 年以下有期徒刑、拘役或科或併
    科20萬元以下罰金，已較97年1月2日修正時之法定刑即1 年
    以下有期徒刑、拘役或科或併科15萬元以下罰金為重，是修
    正後刑法第185 條之3 之規定並未較有利於行為人，自應適
    用修正前97年1 月2 日修正公布之刑法第185 條之3 之規定
    。
  (二)核被告如事實欄一所為，係犯97年1 月2 日修正公布之刑法
    第185 條之3 不能安全駕駛動力交通工具罪、刑法第135 條
    第1 項妨害公務執行罪；如事實欄二所為，係犯97年1月2日
    修正公布之刑法第185 條之3 不能安全駕駛動力交通工具罪
    。被告所犯2 次不能安全駕駛動力交通工具罪及妨害公務執
    行罪，犯意各別，行為互殊，應予分論併罰。爰審酌被告於
    飲酒後，已達於無法安全駕駛動力交通工具之程度，仍心存
    僥倖，貿然騎乘系爭機車上路，輕忽自己及其他用路人之生
    命、身體、財產安全，復於員警依法執行酒測取締勤務之際
    ，以騎乘系爭機車衝撞員警之強暴方式，妨害員警執行公務
    ，蔑視國家公權力，犯後卻猶飾詞否認有何騎車衝撞執勤員
    警之情，實無足取；惟念其並無前科，素行尚可，犯後尚知
    坦承前述2 次不能安全駕駛動力交通工具犯行，本院並審酌
    被告2 次酒後駕車經測得之呼氣酒精濃度分達每公升0.84、
    0.63毫克，暨其教育程度僅國中畢業、家境勉持，業工及其
    犯罪之動機、手段等一切情狀，分別量處如主文所示之刑，
    並諭知如主文所示之易科罰金折算標準，暨就宣告拘役部分
    定其執行刑及諭知如主文所示之易科罰金折算標準，以資警
    惕。
據上論斷，應依刑事訴訟法第299 條第1 項前段，97年1 月2 日
修正之刑法第185 條之3 ，刑法第2 條第1 項前段、第135 條第
1 項、第41條第1 項前段、第51條第6 款，刑法施行法第1 條之
1，判決如主文。
本案經檢察官朱華君到庭執行職務。
中    華    民    國   100    年    12    月    15    日
                  刑事第十五庭  法  官  許勻睿
以上正本證明與原本無異。
如不服本判決應於收受送達後10日內向本院提出上訴書狀，並應
敘述具體理由；如未敘述上訴理由者，應於上訴期間屆滿後20日
內向本院補提理由書（均須按他造當事人之人數附繕本）「切勿
逕送上級法院」。
中    華    民    國   100    年    12    月    15    日
                                書記官  王芷鈴
附錄論罪科刑法條
97年1月2日修正公布之中華民國刑法第185條之3
（不能安全駕駛動力交通工具罪）
服用毒品、麻醉藥品、酒類或其他相類之物，不能安全駕駛動力
交通工具而駕駛者，處1 年以下有期徒刑、拘役或科或併科15萬
元以下罰金。
中華民國刑法第135條第1項
（妨害公務執行及職務強制罪）
對於公務員依法執行職務時，施強暴脅迫者，處3 年以下有期徒
刑、拘役或3百元以下罰金。
意圖使公務員執行一定之職務或妨害其依法執行一定之職務或使
公務員辭職，而施強暴脅迫者，亦同。
犯前二項之罪，因而致公務員於死者，處無期徒刑或7 年以上有
期徒刑；致重傷者，處3年以上、10年以下有期徒刑。